臺灣臺北地方法院民事裁定
原　　　告　倍祥國際股份有限公司
　　　　　　Grand De.
　　　　　　　　　　　Road.
法定代理人　乙○○Chang.
　　　　　　丙○○Pan, .
訴訟代理人　陳志雄律師
被　　　告　華泓國際運輸股份有限公司
　　　　　　（原名華泓國際運輸有限公司）
法定代理人　甲○○
訴訟代理人　張天欽律師
　　　　　　黃于玶律師
上列當事人間請求損害賠償事件，本院於中華民國95年12月25日
言詞辯論終結，判決如下：
    主  文
原告之訴及假執行之聲請均駁回。
訴訟費用由原告負擔。
    事實及理由
甲、程序方面：
一、本件原告主張其係英屬威京群島國際商業公司法所設立之股
    份有限公司，經該管政府核淮後將原告法人證明書予以立檔
    歸案等情，業據其提出經我國駐聖克里斯多福大使館認證之
    原告設立登記資料、公證書、代理人證明書、董事在職證明
    、法人登記證書各1 份為證（參本院卷第54頁至第62頁）。
    雖原告係未經認許其成立之外國法人，而不能認其為法人，
    然仍不失為非法人之團體，依民事訴訟法第40條第3 項規定
    ，仍有當事人能力（最高法院判例50年台上字第1898號判例
    參照）。
二、被告之公司組織型態原為有限公司，嗣於民國95年1 月17日
    變更其組織型態為股份有限公司，而更名為華泓國際運輸股
    份有限公司，有台北市商業管理處函及台北市政府營利事業
    登記證影本各1 件在卷可憑（參本院卷第44頁、第45頁）。
乙、實體方面：
一、原告主張及聲明如下：
  (一)原告前曾向訴外人萬有紙廠股份有限公司（下稱萬有公司）
    購買合計美金179,998.91元之芯紙（下稱系爭貨物），嗣轉
    賣越南胡志明市之嘉富包裝有限公司（下稱嘉富公司），並
    委託被告將系爭貨物分兩批自高雄港運至越南胡志明港交付
    訴外人嘉富公司，運費並已付清。詎系爭貨物運抵目的港後
    ，被告竟以訴外人萬有公司積欠運費為由，對系爭貨物主張
    留置權，且拒不將載貨證券正本交予原告。
  (二)按被告所交付之不可轉讓之載貨證券副本上，明確記載原告
    為託運人，且系爭貨物之運費業已付清，原告向訴外人萬有
    公司購買系爭貨物之貨款並已付清，故訴外人萬有公司並非
    本件運送契約之當事人，被告自不得以訴外人萬有公司積欠
    其運費為由，而向託運人即原告主張留置權。爰依民法第
    638 條第1 項、第184 條、第231 條第1 項等規定，請求如
    聲明所示。
  (三)原告之聲明：
    1.被告應給付原告美金179,998.91元，及自起訴狀繕本送達
      翌日起至清償日止，按年息5 ％計算之利息。
    2.原告願供擔保，請准宣告假執行。
二、被告抗辯及聲明如下：
  (一)兩造間並無成立承攬運送契約，本件係訴外人萬有公司於94
    年4 月間委託被告承攬運送系爭貨物至越南，訴外人萬有公
    司並透過訴外人太元企業報關股份有限公司（下稱太元報關
    行）傳真原告所不爭執真正之託運單予被告，被告公司乃據
    以安排運送。惟系爭貨物運抵越南後，因訴外人萬有公司積
    欠被告巨額運費未付，被告因此行使運送人之留置權，未予
    放貨。
  (二)原告所提出之載貨證券託運人欄上雖記載為原告，惟此乃受
    訴外人萬有公司所指示填載，真正委託運送者仍為訴外人萬
    有公司，原告自不因被動受填載，而成為與被告意思表示合
    致之託運人。
  (三)至原告雖另主張侵權行為損害賠償請求權，然被告係合法行
    使留置權，且原告亦未敘明其對貨物有何權利，且未證明其
    受有何種損害，是其主張自不足採。另被告亦否認原告對系
    爭貨物有所有權或其它權利存在。
  (四)被告之聲明：
　　1.原告之訴及其假執行之聲請均駁回。
　　2.若受不利判決，被告願供擔保，請准宣告免為假執行。
三、本院得心證之理由：
  (一)按託運人（Shipper） ，係指由其本人或以其名義，或由他
    人代理其與運送人締結運送契約之人，或任何由其本人或以
    其名義，或由他人代理其將貨物實際交付海上貨物運送契約
    之運送人之人。換言之，託運人即負責與運送人接洽、訂約
    、安排託運貨物之運輸工具，及實際將貨物交付裝載之人。
    依我國之法令，託運人並有填報託運單（民法第624 條）、
    交付運送人必要文件並為必要之說明（民法第626 條）、正
    確報告貨物種類、性質、數量、情狀（民法第631 條、海商
    法第55條）、貴重貨物報明價值（民法第639 條）、交付運
    費（民法第625 條、海商法第47條、第48條）等義務。
  (二)本件原告主張其係託運人，而得以託運人之地位請求被告依
    民法638 條規定負損害賠償責任等語，無非係以被告不爭執
    其真正之載貨證券影本2 紙（參本院卷第3 頁、第4 頁）、
    託運單（Shipping Order）2 紙（參本院卷第34頁、第35頁
    ）載明其為「Shipper 」為據。惟載貨證券法律關係之當事
    人與運送契約之當事人本非必定同一，運送契約之託運人究
    係何人，仍應綜合全部相關事證而為觀察，而非僅以載貨證
    券上之記載為據。而據本院向前揭原告所提出載貨證券影
    本所載受貨人嘉富公司函查之結果，訴外人嘉富公司確於西
    元2005年8 月23日對被告發函促請交貨及補償，依該函之內
    容，可知本件系爭貨物係由訴外人萬有公司向被告公司洽訂
    裝船手續，再由被告公司簽發載貨證券並加蓋「SURRENDER
    電放提貨）」之字樣之海上貨運單等情，此有訴外人嘉富公
    司之函覆本院文件（參本院卷第122 頁至第125 頁）及嘉富
    公司於西元2005年8 月23日對被告之函文（參本院卷第50頁
    ）影本各1 件在卷可憑。又上開嘉富公司之函文內容，核
    與被告所提出託運單（Shipping Order）所載：「Shipper
    （託運人）為BAN YU PAPER MILL CO., LTD（即萬有公司）
    ，B/L SHIPPER （載貨證券上之託運人）：GRAND-
    DEVELOPMENT OVERSEAS CORPORATION（即原告）」等語（參
    本院卷第34頁、第35頁）相符，且系爭載貨證券內所載內容
    ，亦係由被告之船務代理公司轉送訴外人萬有公司核對確認
    ，此亦有提單核對資料影本1 份在卷可佐（參本院卷第46頁
    、第47頁），足認訴外人萬有公司係實際向被告訂約、安排
    託運貨物之運輸工具及實際將系爭貨物交付裝載之人，訴外
    人萬有公司並告知被告於載貨證券託運人欄填載為原告。
    原告雖稱其係透過訴外人萬有公司而與被告簽訂本件系爭
    運送契約等語，惟物品運送係託運人與運送人間之契約，因
    雙方意思表示一致而成立，而由前揭被告所提出之託運單（
    Shipping Order）影本載明託運人為萬有公司等語（參本院
    卷第34頁、第35頁）及被告所提出之系爭貨物貨櫃出站交接
    驗收單影本所載：「貨主Shipper ：萬有Ｚ000000000」等語
    （參本院卷第99頁至第106 頁），亦可得知被告主觀上認定
    與其簽訂運送契約者為訴外人萬有公司，並非原告，自難認
    兩造間就系爭貨物運送事宜及契約之簽訂有意思表示之合致
    。再參之原告迄今未提出交付運費予被告之收據，且於本
    院審理時陳明本件系爭貨物之運費實際由訴外人萬有公司交
    付等情，此亦有原告95年4 月17日之民事準備狀（一）附卷
    可憑（參本院卷第51頁、第52頁）。是綜上各情以觀，並參
    之首開說明，應認訴外人萬有公司始為本件運送契約之託運
    人。
  (三)至原告雖又依侵權行為損害賠償之法律關係向被告為本件請
    求，惟按侵權行為之成立，須侵權之人有故意或過失，且有
    不法侵害行為存在，請求人之權利並須受侵害而有損害，原
    告自應就上開侵權行為之成立要件負舉證之責。而本件系爭
    貨物係由被告行使留置權而未經受貨人嘉富公司所提領一情
    ，為兩造所不爭執，則系爭貨物之所有權尚未移轉，仍屬託
    運人所有無疑。然本件系爭貨物之託運人即貨主係訴外人萬
    有公司如前所述，原告又未於本院審理時舉證證明其有何權
    利受到侵害、被告有何故意、過失及不法之侵權行為，是其
    依侵權行為損害賠償法則向被告為本件請求，亦屬無據。
  (四)綜上所述，原告依民法第638 條第1 項、第184 條、第231
    條第1 項等規定，請求被告給付美金179,998.91元，及自起
    訴狀繕本送達翌日起至清償日止，按年息5 ％計算之利息，
    為無理由，應予駁回。其所為假執行之聲請，因前揭訴之駁
    回而失所依附，應併予駁回。
四、本件事證已臻明確，兩造其餘主張陳述及所提之證據，經本
    院斟酌後，認與判決結果不生影響，均毋庸再予論述，附此
    敘明。
五、訴訟費用負擔之依據：民事訴訟法第第78條。
中　　華　　民　　國　　96　　年　　1　　月　　 23　　日
  　　　　　　　　         民事第二庭    法　官   黃蓓蓓
以上正本係照原本作成。
如對本判決上訴，須於判決送達後20日內向本院提出上訴狀。
中　　華　　民　　國　　96　　年　　1　　月　　 23　　日
                                     法院書記官   劉碧輝                                                                                                                   E
